臺灣臺東地方法院民事裁定
111年度消債更字第8號
聲  請  人  廖順元（即鄭順元）

代  理  人  羅文昱律師
上列當事人間聲請消費者債務清理之更生事件，本院裁定如下：
    主      文
一、聲請人廖順元於民國111年01月25日16時起，開始更生程序
    。
二、命司法事務官進行本件更生程序。
    事實及理由
壹、本件聲請意旨略以：
    聲請人（即債務人）於聲請時，名下無任何財產。目前在營
    造公司任職，以每月收入扣除自己之必要生活費用，及負擔
    聲請人未成年子女每月之扶養費用後，仍願盡力樽節開支、
    對債權人清償。聲請人目前累積無擔保、無優先權之債務合
    計約新臺幣（下同）91餘萬元。而前揭債務已逾聲請人之負
    擔能力，顯有不能清償債務之虞，聲請人之前曾向鈞院聲請
    前置調解而不成立後，即以言詞向鈞院書記官提出更生之聲
    請，爰在未經法院裁定開始清算程序或宣告破產前，向本院
    聲請更生等語。
貳、按「債務人對於金融機構負債務者，在聲請更生..前，應向
    最大債權金融機構請求協商債務清償方案，或向其住、居所
    地之法院..聲請債務清理之調解。」，消費者債務清理條例
    （下稱同條例）第151條第1項定有明文；「債務人不能清償
    債務或有不能清償之虞者，得依本條例所定更生..程序，清
    理其債務。」（同條例第3條）；「債務人無擔保或無優先
    權之債務總額未逾新臺幣1,200萬元者，於法院裁定開始清
    算程序或宣告破產前，得向法院聲請更生。」（同條例第42
    條第1項）；「法院開始更生程序之裁定，應載明其年、月
    、日、時，並即時發生效力。前項裁定不得抗告，並應公告
    之。」（同條例第45條）；「法院裁定開始更生..程序後，
    得命司法事務官進行更生..程序」（同條例第16條第1項前
    段）。經查：
一、聲請人主張之前揭事實，業據提出相關之證明文件在卷可稽
    ｛見本院卷（下同）第14頁至第50頁｝，及本院依職權調查在
    案，堪認定為真實。
二、聲請人在本件聲請更生時，名下無任何財產，於108年度、1
    09年度所得收入分別為294,888元、395,500元（限閱卷第6
    頁、第8頁：稅務電子閘門財產所得調件明細表）。另聲請
    人陳明：目前在營造公司任職乙節（第48頁至第50頁：聲請
    人之薪資袋影本），應堪採信為真實。
三、至於為使負債務之消費者，得依本條例所定程序清理其債務
    ，以調整其與債權人及其他利害關係人之權利義務關係，保
    障債權人之公平受償，謀求消費者經濟生活之更生及社會經
    濟之健全發展，而制定本條例。故對債務人之支出，雖不應
    過於浮寬，但仍應得以維持債務人家庭合理之基本生活所需
    範圍內，為合理之限度，核先敘明。經查：聲請人每月必要
    生活費用之部分：按①內政部公布110年度臺灣省最低生活費
    每人每月為14,230元。「（第1項）債務人必要生活費用，
    以最近一年衛生福利部或直轄市政府所公告當地區每人每月
    最低生活費一點二倍定之。（第2項）受扶養者之必要生活
    費用，準用第一項規定計算基準數額，並依債務人依法應負
    擔扶養義務之比例認定之。」（同條例第64之2條第2項）。
    而本院參酌上開規定及考量臺東地區交通、醫療、教育等經
    濟環境等情，為顧及維持聲請人適當食衣住之人性尊嚴基本
    權利等情，則聲請人、受其扶養者每月必要生活費用之支出
    ，以17,076元（計算方式：每人每月最低生活費14,230元1
    .2倍）為適當。
　㈠聲請人主張應負擔未成年子女扶養費用之部份：按「左列親
    屬間，互負扶養義務：一、直系血親相互間。」（民法第11
    14條第1款）。經查：廖○○（92年05月生、逾18歲）、廖○◎
    （93年07月生、逾17歲）、廖○⊙（93年03月生、逾13歲）（
    第53頁：戶籍謄本），均為聲請人之未成年子女，名下均無
    任何財產（第30頁至第40頁：全國財產稅總歸戶財產查詢清
    單）。則聲請人在與配偶（即前揭未成年子女之母親）分擔
    後，每月應負擔之扶養費各以8,538元（計算方式：每月最
    低生活費14,230元1.2倍／扶養義務人2人）為適當。據上，
    聲請人以每月收入，扣除自己必要生活費用及支出與配偶分
    擔前揭未成年子女每月扶養費用後，所剩有限，應屬昭然。
　㈡聲請人另陳稱：須扶養配偶之部分：
　　按民法第1117條第1項「受扶養權利者，以不能維持生活而
    無謀生能力者為限。」。經查：聲請人之配偶為43歲（民國
    67年12月出生，第53頁：戶籍謄本），正值壯年，難認有不
    能維持生活或無謀生能力之情事，故聲請人目前尚非係：受
    聲請人扶養之權利人。
肆、另參財團法人金融聯合徵信中心之當事人綜合信用報告回覆
    書（第19頁至第23頁），及據聲請人所陳報（第16頁至第17
    頁）：無擔保或無優先權之債務總額約為91萬元。據此，聲
    請人之資產總價值扣除債務總金額後，顯有不能清償債務之
    虞，可堪認定。
伍、綜上所述，本院考量上情，及聲請人之財產、信用、勞力、
    技術後，認聲請人顯有不能清償債務之虞，應為昭然。而聲
    請人曾依同條例第153之1條第1項規定，在本院於111年01月
    13日調解不成立後，當場向本院書記官聲請更生（第87頁：
    該日調解筆錄），復未經法院裁定開始清算程序或宣告破產
    （同條例第13條）；而無擔保或無優先權之債務總額未逾1,
    200萬元（同條例第42條）；又無同條例第6條第3項、第8條
    、第46條各款所定應駁回更生聲請之事由。則聲請人於本件
    更生之聲請，洵屬有據，應予准許，併依同條例第16條第1
    項規定，命司法事務官進行更生程序，並裁定如主文所示。
陸、至於「法院裁定開始更生程序後，對於債務人不得開始或繼
    續訴訟及強制執行程序。但有擔保或有優先權之債權，不在
    此限。」（同條例第48條第2項）。
柒、而本件司法事務官於進行更生程序，在協助債務人提出更生
    方案時，應注意更生方案需酌留債務人生活上應變所需費用
    ，並依社會常情衡量債務人之償債能力，依此協助債務人擬
    定公允之更生方案，始符消費者債務清理條例重建債務人經
    濟生活之立法目的，附此敘明。
中　　華　　民　　國　　111 　年　　1 　　月　　25　　日
                        民事第一庭法  官  陳兆翔
上為正本係照原本作成。
本件裁定不得抗告。
本裁定於111年01月25日16時公告。
中　　華　　民　　國　　111 　年　　1 　　月　　25　　日
                                  書記官  李彥勲